臺灣高等法院刑事判決　　　　　　　　93年度上易字第2050號
上　訴　人　臺灣士林地方法院檢察署檢察官
上　訴　人
即　被　告　乙○○
選任辯護人　陳培豪律師
上列上訴人因被告傷害等案件，不服臺灣士林地方法院93年度易
字第278號，中華民國93年9月1日第一審判決（起訴案號：臺灣
士林地方法院檢察署92年度偵字第6274、11340號），提起上訴
，本院判決如下：
    主  文
上訴駁回。
    事  實
１、乙○○係臺北縣汐止市○○○路二○一巷四十六號「凱旋大
  　地二期」社區之總幹事，於民國（下同）九十二年六月二日
  　晚上八時許，因遭社區住戶甲○○懷疑將甲○○之住所地址
    告知予洪汶茂，致甲○○住宅之門鎖及車牌號碼G3－4737號
    自用小客車受損等情，而由甲○○、潘麗華夫妻夥同甲○○
    之數名姓名不詳成年友人，至前開社區管理中心一樓之警衛
    室公然指責（甲○○、潘麗華所涉強制罪嫌部分詳如後述）
    乙○○，乙○○心有不甘，於同年六月四日晚上十一時許，
    在上址地下二樓停車場巧遇甲○○，竟基於普通傷害之犯意
    ，尾隨甲○○進入裝有監視錄影器之電梯後，徒手毆打甲○
    ○迄電梯到達八樓樓層止，使甲○○因而受有右臉頰浮腫三
    乘以三公分、左臉頰浮腫三乘以三公分、前胸三處摩擦傷八
    乘以一公分、八乘以一公分、三乘以一公分、腹部摩擦傷六
    乘以○‧五公分、後背三處摩擦傷四乘以○‧五公分、八乘
    以一公分、八乘以一公分等傷害，俟甲○○步出電梯進入其
    位於上址八樓之住宅後，乙○○仍不罷休，未徵得甲○○同
    意，趁甲○○進入家門之際，跟隨於甲○○之後，而無故侵
    入甲○○、潘麗華之住宅內，旋經甲○○報警處理，嗣臺北
    縣政府警察局汐止分局社后派出所警員朱文龍抵達上址至八
    樓甲○○之住宅處理，同時抵達之警員林振宇則留在社區中
    庭維持秩序，斯時乙○○仍留滯於甲○○住宅客廳內，而同
    為八樓樓層住戶之王明源因聽聞門外講話聲音甚鉅，乃開門
    外出查看，其後經甲○○向警員朱文龍表示遭乙○○毆打後
    ，甲○○、乙○○乃隨同警員朱文龍至社區管理中心調取並
    觀看電梯內之監視錄影畫面，之後乙○○見其毆打甲○○之
    過程，均經電梯內之監視錄影器所拍攝，另憤而萌生恐嚇之
    犯意，在社區管理中心外面，對甲○○稱要拿刀殺害甲○○
    全家人之加害生命之事恐嚇甲○○，而為當時在社區管理中
    心內與附近之甲○○與朱文龍、住戶李銘銓、張郭金所聽聞
    ，使甲○○心生畏懼，致生危害於安全。
２、案經被害人甲○○訴由臺北縣政府警察局汐止分局報請臺灣
    士林地方法院檢察署檢察官偵查起訴。
    理  由
１、訊據上訴人即被告乙○○矢口否認有於前開時地毆打告訴人
    成傷、無故侵入告訴人甲○○住宅及恐嚇之犯行，辯稱：伊
    沒有傷害告訴人甲○○，是他傷害伊，又因告訴人說伊打他
    ，他說要報警，所以伊就進入他家坐著等警察來，伊並沒有
    硬要進入他家，另伊並無在社區一樓中庭對告訴人甲○○恐
    嚇要殺其全家云云。
２、經查：
 　 (1)本件被告乙○○因不滿告訴人甲○○懷疑其告知洪汶茂告
    訴人甲○○之住所地址，致告訴人甲○○住宅之門鎖與車牌
    號碼G3--4737號自用小客車受損一節，而夥同妻子潘麗華及
    數名姓名不詳成年友人公然指責之故，而於上揭時、地毆打
    告訴人甲○○，致告訴人甲○○因而受傷，嗣無故侵入告訴
    人甲○○之住宅，另在社區管理中心外面以要殺死告訴人甲
    ○○全家人之言詞恐嚇告訴人甲○○，而為當時在社區管理
    中心內之告訴人甲○○聽聞等情，業據告訴人甲○○指訴綦
    詳，核與在社區管理中心附近聽聞被告乙○○前揭恐嚇言詞
    之證人李銘銓、張郭金等人於偵查中結證之情節均相符，並
    經證人即警員朱文龍於偵查中結證稱「（問：到現場去時情
    形如何？）女的（指被告乙○○）是在男的（指告訴人甲○
    ○）家中坐，男的就陳述說他被毆打，有去調錄影帶。」、
    「（問：有無聽見女的說要拿刀殺男的全家？）有。女的蠻
    歇斯底里的。看完錄影帶之後女的就到中庭把樹和草都拔掉
    ，後來我們請他兒子來帶她回去」、「（問：去男的家中時
    檢察署九十二年度偵字第六二七四號卷，第一二三頁、第一
    二六頁至第一二七頁）；於本院94年2月21日審理時復結證
    稱：「我們看完錄影帶之後，因我們警員沒有帶照相機，但
    是要翻拍錄影帶，所以請備勤警員帶過來，我們就到警衛室
    外中庭等，當時被告坐在中庭的圍牆旁邊．．．她歇斯底里
    ，坐在那邊大吵大鬧．．．我是有聽到被告說要拿刀殺甲○
    ○一家」「（問：被告說這句話時你離她多遠？）約五、六
    公尺」、「（問：她講話當時是否還有別人？）有的，還有
    社區的人」等語明確，復經證人王明源於原審法院審理時結
    證稱「（問：九十二年六月四日那天是如何出來外面？）我
    話很大聲，當時出來看，我看到甲○○有受傷。」、「‧‧
    ‧至於乙○○有無進入甲○○家中的事，我只看到乙○○站
    在甲○○家門口，是在門內。」、「（問：警察來時乙○○
    是否也在甲○○家門內？）是的。」等情見原審法卷九十三
    年八月十八日審判筆錄第九頁、第十二頁）屬實，被害人潘
    麗華於偵查中亦指陳九十二年六月四日晚上十一時許，被告
    乙○○未經伊等同意即進入伊住宅客廳等情無訛，且有臺北
    縣警察局汐止分局受理刑事案件報案三聯單（見同署九十二
    年度偵字第六二七四號卷第七十頁，載：受理時間：九十二
    年六月二日十三時十分，受理方式：親自，報案人：甲○○
    ，被害人：甲○○，發生時地：九十二年六月一日十五時，
    臺北縣汐止市○○○路二○一巷四十六號，案類：毀損〈上
    地址門鎖及G3--4737號自小客車遭毀損〉）、社區電梯錄影
    光碟片一片及九十二年六月四日二十三時二十四分許之社區
    電梯監視器錄影帶翻拍照片十張（見同署九十二年度偵字第
    六二七四號卷第七十一頁至第七十二頁）在卷可稽，該社區
    電梯錄影光碟片經勘驗結果為：「進入電梯之後，女子對男
    子說了一些話，就用手打男子之頭部及身體，男子於遭毆打
    之空檔，眼睛瞄向監視器。」此有臺灣士林地方法院檢察署
    九十二年八月二十五日履勘筆錄在卷可按（詳見同署九十二
    年度偵字第六二七四號卷第七十九頁），又告訴人甲○○被
    毆打後隨即於九十二年六月五日上午零時四十五分許前往台
    北市立忠孝醫院診斷結果確有如事實欄所示之傷害，此有台
    北市立忠孝醫院九十二年六月五日忠傷字第二八號驗傷診斷
    書一紙在卷可佐（見同署九十二年度偵字第六二七四號卷第
    十四頁），並有臺北縣警察局員警工作紀錄簿（見同署九十
    二年度偵字第六二七四號卷第一三二頁，載：六月四日二十
    二時至二十四時，勤務項目：巡邏，記事：‧‧‧前往福德
    一路二○一巷四十六號八樓處理打架，報案人甲○○遭其社
    區總幹事乙○○毆打，報案人並至醫院驗傷要提出傷害告訴
    ，‧‧‧。記錄人：朱文龍、林振宇。）在卷可憑，足見被
    告乙○○確係遭告訴人甲○○懷疑因告知洪汶茂告訴人甲○
    ○之住所地址而致告訴人甲○○前開房屋門鎖、車輛遭毀損
    ，嗣經告訴人甲○○夫妻率眾公然指責，被告乙○○因此心
    生不滿，而為前開毆打告訴人甲○○成傷、再無故侵入告訴
    人甲○○之住宅，嗣後並出言恐嚇告訴人甲○○甚明，告訴
    人甲○○之指訴核與事實相符，應堪採信。
    (2)至於證人即「凱旋大地二期」社區住戶李定國於原審法院
    審理時雖結證稱：「（問：九十二年六月四日晚上你是否在
    場？）有。」、「（問：為何在場？）大約十二點時乙○○
    來敲門‧‧‧。」、「（問：你是否一直陪她？）有，我全
    程陪著她。」、「（問：九十二年六月四日晚上十二點多你
    在何處陪乙○○？）在社區中庭。」、「（問：中間是否有
    聽到乙○○恐嚇甲○○的話？）沒有。」、「（問：那時警
    察在何處？）一個在我們旁邊。」、「（問：在你們旁邊警
    察離你們多遠？）我沒有注意，因為他走來走去。」、「（
    問：乙○○在社區的廣場是否有大聲咆哮及折花木？）有大
    聲咆哮但沒有折花木，只是抓著草」云云（見原審卷九十三
    年八月十八日審判筆錄第十六頁、第十九頁至第二十頁）；
    證人即李定國之妻李朱品子於原審法院審理時亦結證稱：「
    （問：九十二年六月四日晚上你是何時與乙○○去社區中庭
    ？）我記得很晚，乙○○來我們家，她說警察有來，後來我
    們一起下去中庭，乙○○在中庭一直發飆，說死都不甘願，
    還一直抓著中庭的花草。」、「（問：是否有聽到乙○○在
    中庭說恐嚇甲○○的話？）沒有。」、「（問：在中庭時是
    否都一直陪乙○○？）是的，我都沒有離開。」、「（問：
    你陪乙○○在中庭時警察在何處？）在警衛室內，看錄影帶
    。」、「（問：當時在警衛室內有幾個警察？）一個。」、
    「（問：當時是否有其他的警察在中庭？）我沒有注意看。
    」、「（問：九十二年六月四日晚上時你是否與你先生一起
    到中庭花園？）我先去，我先生過了十幾秒才下去」云云（
    見原審卷九十三年八月十八日審判筆錄第二十二頁至第二十
    五頁）；證人即警員林振宇於原審法院審理時所結證稱「（
    問：你與乙○○同時在中庭時有無聽到乙○○說要拿刀殺害
    甲○○全家人？）我不記得了。」云云（見原審卷九十三年
    六月三十日審判筆錄第八頁）；及證人即凱旋大地二期社區
    警衛丙○○於本院94年2月21日審理時結證稱：伊當時沒有
    聽到被告說要拿刀殺甲○○一家云云；渠等對於被告乙○○
    在社區一樓管理中心外面有無出言恐嚇告訴人甲○○之陳述
    ，均與證人李銘銓、張郭金、朱文龍等人於偵查中結證之情
    節不符，然觀諸翻拍自社區電梯監視錄影有關被告乙○○於
    電梯內毆打告訴人甲○○畫面之照片十張，其拍攝時間為九
    十二年六月四日二十三時二十四分許，嗣警員朱文龍抵達告
    訴人甲○○之住宅處理時，被告乙○○尚留滯於甲○○之住
    宅內，嗣因告訴人甲○○向警員朱文龍陳述遭被告乙○○打
    傷，被告乙○○乃隨即與警員朱文龍、告訴人甲○○前往社
    區一樓管理中心調取錄影帶，並一同觀看錄影帶，其間被告
    乙○○未曾離開過，之後被告乙○○見其毆打告訴人甲○○
    之過程，均經電梯內之監視錄影器所拍攝，乃情緒激動，在
    社區一樓管理中心外面，恐嚇要殺害告訴人甲○○全家人，
    看完錄影帶之後，被告乙○○始至中庭大吼大叫，嗣後被告
    乙○○前往證人李定國、李朱品子住宅之時間則為翌日即九
    十二年六月五日零時許，在中庭維持秩序之警員即證人林振
    宇亦走動頻繁，則證人李定國、李朱品子、林振宇是否全程
    目睹被告乙○○在社區一樓管理中心外面出言恐嚇甲○○乙
    節，實非無疑，渠等所為之證言，不能採為有利於被告之證
    據。
  　(3)又查，被告乙○○雖以告訴人甲○○於上揭時間，在上址
    地下二樓停車場與伊相遇時，即出手毆打伊，致伊受有顏面
    瘀青、右手臂抓傷及瘀傷等傷害，經被告乙○○提出告訴，
    因認甲○○涉有刑法第二百七十七條第一項之普通傷害罪嫌
    云云，惟業經檢察官不起訴處分，嗣經再議亦駁回確定，此
    有臺灣士林地方法院檢察署檢察官九十二年度偵字第六二七
    四號不起訴處分書、臺灣高等法院檢察署九十三年度上議字
    第五一七號處分書在卷可稽，是並無證據證明甲○○涉有傷
    害被告乙○○之犯行，又依被告乙○○於偵查中所陳稱「（
    問：被告甲○○於何時打妳？）是於我們二人在進電梯之前
    ，他就先在地下二樓處打我。」、「（問：他打完妳之後妳
    就進電梯打他否？）是。」（見同署九十二年度偵字第六二
    七四號卷第八十四頁至第八十五頁），且被告乙○○於原審
    法院行準備程序時亦自承「‧‧‧我們原先是在地下二樓，
    他一直想走，我也要走，所以一起坐電梯上樓，我那時是要
    去一樓，‧‧‧等情（見本院卷九十三年五月四日準備程序
    筆錄第三頁），則縱使告訴人甲○○在上址地下二樓有動手
    毆打被告乙○○之行為，惟於告訴人甲○○先行進入電梯時
    ，侵害業已過去，即無正當防衛可言，另告訴人甲○○於電
    梯內遭被告乙○○毆打直至電梯抵達告訴人甲○○所居住之
    八樓樓層，致告訴人甲○○受有如事實欄所示之多處傷害，
    衡之常情，告訴人甲○○於遭被告乙○○打傷後焉有再邀請
    對之施暴之被告乙○○進入其住宅，以續行傷害行為之理？
    綜上，被告乙○○所辯顯係飾卸之詞，均不足採信。因本件
    事證已臻明確，被告聲請調閱偵查庭錄音帶及聲請再開辯論
    ，核無必要，附此明。本件被告之犯行堪以認定，應予依
    法論科。
３、核被告乙○○所為，係犯刑法第二百七十七條第一項之普通
    傷害罪、第三百零六條第一項之無故侵入住宅罪及第三百零
    五條之恐嚇危害安全罪。其所犯前開三罪之間，犯意各別，
    行為互殊，應予分論併罰。
４、原審認被告罪證明確，適用刑法第277條第1項、第305條、
    第306條第1項、第41條第1項、第51條第6款，罰金罰鍰提高
    標準條例第1條前段、第2條之規定，並審酌被告乙○○身為
    社區總幹事，不甘遭同社區住戶甲○○夫妻率眾公然指責之
    犯罪動機，其僅以徒手毆打告訴人甲○○、再尾隨告訴人甲
    ○○，而無故侵入甲○○住宅，嗣在社區管理中心外出言恐
    嚇告訴人甲○○等犯罪手段，然使告訴人甲○○受有如事實
    欄所示之多處傷害，且犯罪後矢口否認犯行，態度不佳等一
    切情狀，就傷害部分，量處拘役50日，如易科罰金以300元
    （銀元）折算1日；就無故侵入住宅部分，量處拘役30日，
    如易科罰金以300元（銀元）折算1日；就恐嚇危害安全部分
    ，量處拘役40日，如易科罰金以300元（銀元）折算1日；並
    定應執行拘役100日，如易科罰金以300元（銀元）折算1日
    ；並說明公訴意旨另以：被告乙○○於九十二年六月四日晚
    上十一時許，在告訴人甲○○位於上址八樓之住宅內，另行
    基於恐嚇之故意，對告訴人甲○○恐嚇稱：其先生是台中四
    海幫人云云，致甲○○心生畏懼而報警處理，因認被告乙○
    ○此部分另涉犯刑法第三百零五條之恐嚇危害安全罪嫌云云
    。按告訴人之告訴，係以使被告受刑事訴追為目的，是其陳
    述是否與事實相符，仍應調查其他證據以資審認；而被害人
    之陳述如無瑕疵，且就其他方面調查又與事實相符，固足採
    為科刑之基礎，倘其陳述尚有瑕疵，而在未究明前，遽採為
    論罪科刑之根據，即難認為適法，最高法院著有五十二年臺
    上字第一三○○號、六十一年臺上字第三○九九號判例可資
    參照。訊據被告乙○○堅決否認有此部分之恐嚇犯行，辯稱
    ：伊並無在告訴人甲○○之住宅內恐嚇稱伊先生係台中四海
    幫人等語。經查，證人王明源固於偵查中結證稱「（問：九
    十二年六月四日有無看見總幹事去許先生家？）有，她去他
    家鬧。我只聽到吵架的聲音。」、「（問：你有無聽到總幹
    事在許先生家鬧的那天，她有無恐嚇許先生？）有，諸如她
    認識黑道的話，要叫黑社會的人來。」（見臺灣士林地方法
    院檢察署九十二年度偵字第六二七四號卷第一○九頁），惟
    原審法院審理時則結證稱「（問：九十二年六月四日當天你
    打開門看是否有聽到乙○○有講恐嚇甲○○的話？）講話的
    內容我沒有聽清楚，但是很大聲。」（見原審卷九十三年八
    月十八日審判筆錄第十二頁），嗣又改口稱「有講恐嚇的話
    但日期我記不清楚了，‧‧‧。」（見原審卷九十三年八月
    十八日審判筆錄第十二頁），其所為證詞前後不一，尚難遽
    以採信，至於潘麗華為告訴人甲○○之妻，其於本案中與被
    告乙○○處於相對立之地位，其等之利害關係相反，是潘麗
    華於偵查中向檢察官所陳述被告乙○○曾出言恐嚇稱其先生
    是台中四海幫的云云，應為偏頗之詞，亦難採信，揆諸前開
    判例意旨，尚難僅憑告訴人甲○○之片面指訴，遽入被告乙
    ○○於罪。況縱令被告乙○○有對告訴人甲○○出言恐嚇稱
    ：其先生是台中四海幫人等言詞，其亦僅係表明其先生之身
    份背景，並非屬加害生命、身體、自由、名譽、財產之事無
    疑。此外，復查無其他積極證據足以證明被告乙○○確有此
    部分之犯行，應認被告乙○○所涉此部分犯行尚屬不能證明
    ，惟因公訴人認此部分與前揭論罪科刑之恐嚇危害安全罪部
    分有連續犯之裁判上一罪關係，而不另為無罪之諭知。認事
    用法，核無違誤，量刑亦屬適當。被告上訴意旨否認犯罪；
    檢察官上訴意旨略謂：被告尚於92年6月4日晚上11時許，在
    告訴人甲○○住宅內，對告訴人甲○○施行恐嚇，原審所論
    處之罪刑與被告所犯非屬相當云云，而指摘原判決不當；均
    為無理由，應予駁回。
據上論斷，應依刑事訴訟法第368條，判決如主文。
本案經檢察官李良忠到庭執行職務。
中　　華　　民　　國　　94　　年　　3 　　月　　9 　　日
　　　　　　　　　刑事第五庭  審判長法　官　房阿生
　　　　　　　　　　　　　　　　　  法　官　蔡光治
　　　　　　　 　 　　　　　　　　　法　官　雷元結
以上正本證明與原本無異。
不得上訴。
                                    書記官  李家敏
中　　華　　民　　國　　94　　年　　3 　　月　　9 　　日
附錄：本案論罪科刑法條全文
中華民國刑法第277條第1項 (普通傷害罪)
傷害人之身體或健康者，處三年以下有期徒刑、拘役或一千元以
下罰金。
中華民國刑法第305條 (恐嚇危害安全罪)
以加害生命、身體、自由、名譽、財產之事，恐嚇他人致生危害
於安全者，處二年以下有期徒刑、拘役或三百元以下罰金。
中華民國刑法第306條第1項 (侵入住居罪)
無故侵入他人住宅、建築物或附連圍繞之土地或船艦者，處一年
以下有期徒刑、拘役或三百元以下罰金。
